【裁判字號】    98,交聲,1948
【裁判日期】    981126
【裁判案由】    聲明異議
【裁判全文】
臺灣高雄地方法院交通事件裁定        98年度交聲字第1948號
原處分機關  高雄市政府交通局
異  議  人
即受處分人  乙○○  （原名羅曉.
上列異議人即受處分人因違反道路交通管理處罰條例案件，對於
高雄市政府交通局於民國98年6 月11日所為之裁決處分（處分案
號：高市交裁字第32-E00000000號），聲明異議，本院裁定如下
：
    主  文
原處分撤銷。
乙○○不罰。
    理  由
一、原處分意旨略以：本件異議人即受處分人乙○○（原名羅曉
    芬，下稱異議人）於民國97年10月31日下午2 時17分許，騎
    乘車牌號碼GDH-106 號重型機車，行經台一線83.5公里處，
    因行車速度，超過規定之最高時速20公里以上40公里以下（
    限速50公里，異議人騎乘上開機車之時速為70公里，超過20
    公里），經新竹市警察局交通隊逕行舉發；嗣原處分機關即
    高雄市政府交通局以異議人之違規事實明確，乃依道路交通
    管理處罰條例第40條之規定，裁處異議人罰鍰新臺幣（下同
    ）2,000 元等語。
二、本件聲明異議意旨略以：本件車牌號碼GDH-106 號之重型機
    車，為異議人遭冒名購置，異議人並無見過該車，且已於98
    年3 月6 日向高雄市監理處南區分處申請遭冒用，該機車直
    至先前經警察通知有嫌犯騎機車去竊盜，異議人始知有該機
    車在伊名下，本件違規行為實非異議人所為，為此聲明異議
    ，請求撤銷原處分等語。
三、按汽車駕駛人，行車速度，超過規定之最高時速，或低於規
    定之最低時速，除有第43條第1 項第2 款情形外，處1,200
    元以上2,400 元以下罰鍰，道路交通管理處罰條例第40條定
    有明文。次按違反行政法上義務之行為非出於故意或過失者
    ，不予處罰，行政罰法第7 條第1 項亦有規定，而此項實體
    法上責任成立之條件，除有明文規定，得因程序要件不備而
    無庸審酌外，本宜一體適用。又異議人雖未依道路交通管理
    處罰條例第85條第1 項之規定，於應到案日期前檢附相關證
    據及應歸責人相關證明文件，向處罰機關告知應歸責人，然
    依道路交通管理處罰條例第85條第1 項規定之文義，受處分
    人「逾期未依規定辦理」之效果，係處罰機關「仍依本條例
    各該違反條款規定處罰」，並未指發生失權之效果，且觀諸
    上開規定修正之立法理由，亦未表示逾期未告知即生失權效
    果（臺灣高等法院暨所屬法院97年11月12日法律座談會刑事
    類提案第41號可資參照）；另異議人雖已於98年6 月26日依
    裁決書所處罰鍰金額繳納2,000 元，此有郵政劃撥儲金存款
    收據在卷可參（見本院卷第4 頁），惟異議人自98年6 月15
    日起至同年月27日止，均不在本國境內，有法務部入出境資
    訊連結作業表1 紙附卷可稽（見本院卷第19頁），該罰鍰金
    額係由他人代繳，且嗣後異議人亦已於98年7 月3 日向本院
    聲明異議，故尚不得謂異議人之繳納行為使該裁決已為確定
    ，更不應因此而剝奪異議人得舉證免罰之權利；是異議人於
    到案日期後，以違規行為應歸責他人為由，檢附相關證據，
    向本院聲明異議，應仍予以准許，合先敘明。
四、經查：
  (一)上開機車於前揭時、地，經人騎乘而有行車速度超過規定之
    最高時速20公里以上40公里以下違規，經新竹市警察局交通
    隊逕行舉發，原處分機關以異議人之違規事實明確，依道路
    交通管理處罰條例第40條之規定，裁處異議人罰鍰2,000 元
    等情，為異議人所不爭執，且有高雄市交通局98年6 月11日
    高市交裁字第32-E00000000號裁決書、送達證書、違規查詢
    報表、一般裁決查詢報表、新竹市警察局98年7 月22日竹市
    警交字第0980025226號函暨其所附影像查詢明細表、影像2
    張、送達證書在卷可稽（見本院卷第11至18頁），是上開事
    實應堪認定。
  (二)觀之上開新竹市警察局函文所附影像2 張（見本院卷第17頁
    ），客觀上明顯可見違規當時騎乘上開機車之人為一男性，
    然本件異議人為一女性，是當時之駕駛人非異議人無疑；又
    由交通部公路總局臺北區監理所板橋監理站98年7 月31日北
    監板一字第0980003248號函所附上開機車之過戶登記書影本
    （見本院卷第26頁）可知，上開機車係甲○○過戶給本件異
    議人，然經本院訊問證人甲○○，證人甲○○具結證稱：「
    （你有無購買或使用過車牌號碼GDH-106 重型機車？）沒有
    買過，也沒有使用過或看過這台車。」、「…我是94年摩托
    車被撬開，裡面的包包被拿走，而錢和證件也一起被偷走，
    隔天我去中和警察局報案，約95年我有收到這台摩托車的機
    車保險單，我沒有這台機車，所以我有告知警察說我沒有這
    台車，之後他們有幫我調查。後來他們有找到這位犯人，萬
    華分局傳喚我去作筆錄，內容是說有找到盜用我證件的人，
    要我作證說這台摩托車不是屬於我的。」、「（你在這事發
    生之前有無看過庭上的羅小姐？）沒有，我們第一次見面是
    在台北出庭時。」、「（是否認識照片中人【即本院卷第17
    頁，違規當時騎乘機車之男子】？）不認識。」等語（見本
    院卷第34、35頁）綦詳，是上開機車之過戶登記書是否為真
    實，已有疑義；再參酌本院於98年10月15日訊問時，當庭命
    異議人及證人甲○○各就自己之名字簽名10次並書寫數字0
    到9 （見本院卷第34、35頁，書寫結果見第38、39、44頁）
    ，經與上開機車之過戶登記書比對，名字與數字部分，均可
    顯見書寫及勾勒筆劃皆有所差異，應認非異議人及證人所書
    寫，是上開機車是否為異議人所購置，要非無疑。
  (三)本件異議人因機車（非指上開車牌號碼GDH-106 號重型機車
    ，而係異議人於94年所騎乘之機車）之置物箱於94年3 月7
    日晚上11時許，在台北縣板橋市○○路○ 段220 號前，遭人
    徒手扳開，置物箱內之皮夾遭竊，並經他人持其證件而偽造
    印章，而於汽機車過戶申請登記書上偽造其簽名及印文，以
    示購買上開機車之意，並持之向交通部公路總局臺北區監理
    所辦理登記，故異議人向臺北縣政府警察局土城分局提起告
    訴；嗣後雖經臺灣板橋地方法院檢察署檢察官為不起訴處分
    （見本院卷第45、46頁），然此係因尚乏證據證明是該案被
    告張芮檳所為，非謂異議人上開皮夾遭竊及遭他人偽造文書
    之陳述非屬真實；復參以異議人提出竊盜及偽造文書之告訴
    ，亦因該案而經臺灣板橋地方法院檢察署檢察官傳喚到庭（
    見本院卷第43頁），且若非確遭他人竊盜或偽造文書，恐會
    因觸犯誣告罪名而遭刑事訴追，衡諸常情，異議人實無如此
    大費周章並甘冒涉犯誣告罪風險之理，以此方式事先安排好
    日後請求免罰之事證，是異議人所述遭他人竊盜及偽造文書
    等情，應屬非虛，實堪採信。
五、綜上所述，本件異議人既非本件違規行為發生時上開機車之
    駕駛人，且又係遭他人偽造上開機車之過戶登記書而持之登
    記，是異議人並無可歸責之原因存在，原處分機關裁處異議
    人罰鍰2,000 元，尚有未洽，異議人之異議為有理由，應由
    本院裁定將原處分撤銷，並另為不罰之諭知，以資適法。
六、據上論結，應依道路交通管理處罰條例第87條第2 項，道路
    交通案件處理法第20條前段，裁定如主文。
中    華    民    國    98    年    11    月    26    日
                      交通法庭  法  官  王宗羿
以上正本證明與原本無異。
如不服本裁定應於送達後5日內向本院提出抗告狀。
中    華    民    國    98    年    11    月    26    日
                                書記官  蔡毓琦


司法院資訊處製作；財團法人民間司法改革基金會備份。
